臺灣臺北地方法院民事判決　　　　　　 94年度勞訴字第189號
原　　　告　丙○○
　　　　　　乙○
被　　　告　益麗室內裝修工程股份有限公司
法定代理人　甲○○
訴訟代理人　丁○○
當事人間請求確認僱傭關係存在等事件，本院於民國94年12月22
日言詞辯論終結，判決如下：
    主      文
被告應給付原告丙○○新台幣壹拾萬零肆佰拾元，及自民
國九十四年九月十三日起至清償日止，按年息百分之五計算之利
息。
被告應給付原告乙○新台幣壹拾萬零肆佰拾元，及自民國
九十四年九月十三日起至清償日止，按年息百分之五計算之利息
。
原告其餘訴均駁回。
訴訟費用由被告負擔五分之三，餘由原告丙○○負擔五分之一，
原告乙○負擔五分之一。
本判決原告勝訴部分，均得假執行。
原告其餘假執行之聲請均駁回。
    事      實
甲、原告方面：
壹、聲明：
一、先位之訴部分：
　(一)確認原告丙○○、乙○與被告之僱傭關係存在。
　(二)被告應自民國94年8月起至原告復職之日止，按月於每月1日
  　給付原告各新台幣（下同）36,400元，及各自每月2日起至
    清償日止按年息5%計算之利息。
　(三)願供擔保請准宣告假執行。
二、備位之訴部分：
    被告應給付原告丙○○、乙○各130,433元，暨均自起訴狀
    繕本送達被告之翌日起至清償日止，按年息5%計算之利息。
貳、陳述：
一、原告丙○○、乙○均自91年1月11日起受僱於被告益麗室內
    裝修工程股份有限公司（原名「益麗展業股份有限公司」）
    ，分別簽訂定期聘雇勞動契約（下稱「勞動契約」），兩造
    約定契約期間自91年1月11日起至同年12月10日止，前揭契
    約期滿後，兩造又分別陸續簽訂勞動契約，期間分別為91年
    12月11日起至92年10月31日、92年11月1日起至93年9月30日
    、93年10月1日起至94年6月30日止。是兩造所簽訂之定期勞
    動契約之工作期間均超過90日，契約從未間斷，自屬不定期
    勞動契約。況於94年6月30日契約期滿後，兩造雖未另訂勞
    動契約，惟被告仍雇用原告，兩造間實有不定期勞動契約存
    在。惟被告竟於94年8月1日無正當理由，終止兩造間之勞動
    契約，是其終止兩造間之勞動契約不合法，為此先位聲明請
    求確認兩造間之僱傭關係存在；且被告受領原告之勞務遲延
    ，原告無補服勞務之義務，仍得向被告請求給付報酬，而原
    告等每月薪資各為36,400元，且兩造之勞動契約第5條約定
    「按月計酬……甲方（即被告）應依出勤紀錄結算並於次月
    初發給乙方（即原告）當月工資……」，為此，並請求被告
    自94年8月起至原告復職之日止，按月於每月1日給付原告各
    36,400元，及各自每月2日起至清償日止按年息5%計算之利
    息。如法院認原告請求確認僱傭關係存在及請求給付薪資為
    無理由，則因被告違反勞工法令解僱原告，則備位依勞動基
    準法第14條第4項準用同法第17條規定，請求被告各給付原
    告資遣費130433元，及各自起訴狀繕本送達被告之翌日起至
    清償日止，按年息5%計算之利息。
二、對被告抗辯之陳述：
  (一)被告辯稱：其解僱原告合法，因為與業主中泰賓館講好作多
    久算久，依勞動契約第9條第3項約定，若勞動有減少可以停
    止勞動契約云云。惟原告係受僱於被告公司，已與中泰賓館
    無關，且被告還有其他工作，是被告解僱原告並不合法。
  (二)又被告辯稱：原告係臨時性的工作，依勞動契約第8條約定
    ，原告於停止契約時，不得要被告發給資遣費云云。惟兩造
    勞動契約是不定期契約，是繼續性工作，已如上述，況勞動
    基準法上之權利，不得預先拋棄，原告自得依勞動基準法第
    14條第4項準用同法第17條規定，請求被告給付資遣費。
、證據：提出原告丙○○與被告簽訂之聘雇勞動契約書影本4
    份（本院臺北簡易庭94年度北勞調字第160號卷，下稱「北
    勞調卷」第7-10頁）、原告乙○與被告簽訂之聘雇勞動契約
    書影本4份（北勞調卷第11-14頁）、原告丙○○之彰化銀行
    存摺、各類所得扣繳暨免稅扣繳憑單影本各1份（北勞調卷
    第15-22頁）、原告乙○之彰化銀行存摺、各類所得扣繳暨
    免稅扣繳憑單影本各1份（北勞調卷第23-30頁）、臺北市勞
    工局勞資爭議協調會議紀錄影本1（北勞調卷第30之1頁）等
    件為證。
乙、被告方面：
壹、聲明：原告之訴及假執行之聲請均駁回。
貳、陳述：
一、兩造間之僱傭關係應以最近日期即93年10月1日之勞動契約
    為主要依據，兩造理應共同遵守相關條款，不得選擇性適用
    而影響既定權利義務結構。
二、被告曾與訴外人中泰賓館之裝修工程，中泰賓館在裝修工程
    完工後，實施精簡規劃，將部分後線工作外包，原有人員亦
    辦理資遣，被告因受託成立保養組，承接機電、鍋爐及什工
    等項目，中泰賓館相退職人員被轉介由被告公司續聘，其工
    資標準係延續中泰賓館之敘薪，且多屬中高齡亦非專門技術
    者，如原告丙○○擔任鐵工，原告乙○擔任木工，被告已有
    合作之各種專門工匠，實無須再聘僱原告2人派在中泰賓館
    工作，惟被告秉和諧之精神而予接受。
三、因旅館工作之特殊性要求，於兩造勞動契約合意訂定相關條
    款規範雙方遵守，事實上若原告丙○○、乙○不願遵守制度
    ，可於簽署之前異議或者不任職，相對原告事後反悔，則被
    告是否可以不按工作報酬支付工資，並追索過高差額。
四、兩造勞動契約之前言約定：「雙方同意訂立本勞動契約，共
    同遵守條款」，明訂兩造都要遵守契約之約定。第3條約定
    ：「乙方……並依甲方所指派之主要場所（中泰賓館）擔任
    ……所列工作」，可知兩造已言明為中泰賓館工作，若中泰
    賓館不營業時，亦無其他旅館相同工作可派任時，則所列工
    作將自動終止。又第8條約定：「乙方於本契約屆滿，不得
    要求甲方發給資遣費或退休金」，因資遣費或退休金已列入
    工作報酬之結構中。另第9條約定：「僱用期間甲方因業務
    量減少，為配合精簡人力，得通知乙方暫時停僱，停僱期間
    不發工資」，可知當中泰賓館給予之工作量減少或暫停時，
    被告在無業務量可供分派工作時，可以將原告停僱，不然何
    者應負擔工資支出。
五、據稱中泰賓館原址將就地改建，其營業亦將於近期分批結束
    ，惟對外基於商業原因並未正式宣佈，而被告不能獨立宣告
    終止保養工作，只得視業主交付工作量減少而逐步調整人力
    ，事實上原中泰賓館人員早在90年資遣時知悉停業改建之事
    ，只是時程尚未確定而已，而被告在中泰賓館之工作已結束
    。
六、綜上所述，被告於94年8月1日與原告終止勞動契約，在原告
    工作過程中口頭上亦已知會原告這個工程隨時會結束，是原
    告請求給付工資或資遣費等實屬無理由。
、證據：提出原告邦宗與被告於93年10月1日簽訂之聘雇勞動
　　契約書影本2份（北勞調卷第50-51頁）。
    理      由
一、本件原告起訴主張：渠等均自91年1月11日起受僱於被告
    ，兩造勞動契約約定契約期間自91年1月11日起至同年12月
    10 日止，前揭契約期滿後，兩造又分別陸續簽訂勞動契約
    ，期間分別為91年12月11日起至92年10月31日、92年11月1
    日起至93年9月30日、93年10月1日起至94年6月30日止。是
    兩造所簽訂之定期勞動契約之工作期間均超過90日，契約從
    未間斷，自屬不定期勞動契約。況於94年6月30日契約期滿
    後，兩造雖未另訂勞動契約，惟被告仍雇用原告，兩造間實
    有不定期勞動契約存在。惟被告竟於94年8月1日無正當理由
    ，終止兩造間之勞動契約，是其終止兩造間之勞動契約不合
    法，為此先位聲明請求確認兩造間之僱傭關係存在；並請求
    被告自94年8月起至原告復職之日止，按月於每月1日給付原
    告各36,400元，及各自每月2日起至清償日止按年息5%計算
    之利息。如法院認原告請求確認僱傭關係存在及請求給付薪
    資為無理由，則因被告違反勞工法令解僱原告，則備位依勞
    動基準法第14條第4項準用同法第17條規定，請求被告各給
    付原告資遣費130433元，及各自起訴狀繕本送達被告之翌日
    起至清償日止，按年息5%計算之利息。
    被告則以：兩造勞動契約第3條約定：「乙方……並依甲方
    所指派之主要場所（中泰賓館）擔任……所列工作」，可知
    兩造已言明為中泰賓館工作，若中泰賓館不營業時，亦無其
    他旅館相同工作可派任時，則所列工作將自動終止。又第8
    條約定：「乙方於本契約屆滿，不得要求甲方發給資遣費或
    退休金」，因資遣費或退休金已列入工作報酬之結構中。另
    第9條約定：「僱用期間甲方因業務量減少，為配合精簡人
    力，得通知乙方暫時停僱，停僱期間不發工資」，可知當中
    泰賓館給予之工作量減少或暫停時，被告在無業務量可供分
    派工作時，可以將原告停僱，而被告在中泰賓館之工作已結
    束。是被告於94年8月1日與原告終止勞動契約，且在原告工
    作過程中口頭上亦已知會原告這個工程隨時會結束，是原告
    請求給付工資或資遣費等實屬無理由等語，資為抗辯。
二、原告主張被告違法終止勞動契約，其確認兩造僱傭關係存在
    ，並有權請求工資，若認兩造僱傭關係不存在，亦請求資遣
    費之權利之事實，業據渠等提出勞動契約影本、彰化銀行存
    摺、各類所得扣繳暨免稅扣繳憑單影本、臺北市勞工局勞資
    爭議協調會議紀錄影本等件為證。是兩造所不爭事項為：(一)
    原告丙○○、乙○之每月工資均為36,400元。(二)原告均於91
    年1月11日起至94年6月30日止，與被告簽訂有勞動契約各4
    份，於94年6月30日期滿後起至94年7月31日，原告仍為被告
    工作，並領有工資。(三)被告於94年8月1日終止兩造之勞動契
    約。兩造所爭執者為：(一)被告終止勞動契約是否合法；(二)原
    告請求資遣費是否有據等情。
三、被告終止勞動契約是否合法：
　(一)按非業務性質變更，有減少勞工之必要，又無適當工作可供
    安置情形，雇主不得預告勞工終止勞動契約，勞動基準法第
    11條第4款定有明文。又按雇主依第11條規定終止勞動契約
    者，其預告期間依下列各款之規定：1.繼續工作3個月以上
    1年未滿者，於10日前預告之；2.繼續工作1年以上3年未滿
    者，於20日前預告之；3.繼續工作3年以上者，於30日前預
    告之，同法第16條第1項亦有明文。
  (二)查原告雖主張被告終止兩造勞動契約為不合法，惟被告辯稱
    ：其解僱原告合法，因為與業主中泰賓館講好作多久算久，
    依勞動契約第9條第3項約定，若勞動有減少可以停止勞動契
    約等語。經查，原告固然係受僱於被告公司，惟被告聘僱原
    告係因接收訴外人中泰賓館之人員，兩造勞動契約第9條第
    3項約定，若中泰賓館業託被告之業務量減少，被告得通知
    原告暫時停僱，且被告於僱用期間亦一再口頭告知原告，為
    原告所不爭執，此由兩造勞動契約第3條約定，被告指派原
    告之主要工作場所為中泰賓館，且第9條第3項亦約定：「僱
    用期間甲方因為業務量減少，為配合精簡人力，得通知乙方
    暫停工作」等語，亦足認定被告所為其依兩造勞動契約之約
    定，於94年8月1日因業務量減少，而終止兩造之勞動契約，
    應屬合法之主張，尚非無據，堪信被告所辯為真實。
  (三)又查，既使兩造勞動契約中，無上揭第9條第3項之約定，惟
    被告主張其因受任中泰賓館之工作減少，至今已結束，為原
    告所不爭執。雖原告主張被告尚有其他工作，是被告解僱原
    告並不合法云云，然被告公司之工程均係標得的，不是經常
    性的，且原告不見得能勝任，有時會轉包給其他廠商做，而
    被告當初係因原告原即在中泰賓館駐點工作，有地緣性，被
    告接受中泰賓館建議，僱用原告，目前沒有適合原告的工作
    ，也不需要這麼多人力等語，亦原告所不爭執，僅以「有一
    個女同事，負責接電話，沒有受到預告通知而終止約，他有
    領3個月遣散費」等語回應（本院卷第7頁反面），因認被告
    之主張為真實。是被告公司符合業務性質變更，有減少勞工
    之必要，又無適當工作可供安置情形，依勞動基準法第11條
    第4款之規定，被告亦得預告原告終止勞動契約，原告主張
    被告終止勞動契約為不合法，為無理由。
  (四)綜上所述，被告於94年8月1日終止兩造之勞動契約，合於勞
    動基準法第11條第4款規定，原告主張被告於94年8月1日終
    止勞動契約為不合法，兩造間之僱傭關係仍然存在，並請求
    被告自94年8月1日起至原告復職之日止，按月於每月1日給
    付原告各36,400元，及各自每月2日起至清償日止按年息5%
    計算之利息，洵屬無據，不應准許。
四、原告請求資遣費是否有據：
  (一)被告雖辯稱：原告係臨時性的工作，依勞動契約第8條約定
    ，原告於停止契約時，不得要被告發給資遣費云云。惟查勞
　　動基準法第17條係屬強制性規定，勞雇雙方低於該標準之約
  　定自屬無效，是被告此部分所辯，並不足採。
  (二)原告雖主張被告違法終止兩造勞動契約，是被告之行為已符
    合勞動基準法第14條第1項第6款之規定，則原告依該條規定
    得不經預告終止兩造勞動契約，並依同條第4項準用第17條
    規定，請求被告給付資遣費。然查，被告終止兩造勞契約為
    合法，已如上述，則原告主張被告有勞動基準法第14條第1
    項第6款規定之情形，非有理由，惟被告終止兩造動契約，
    既符合勞動基準法第11條第4款、第16條第1項第3款之規定
    亦已如上述，自應依同法第17條發給原告資遣費。是原告請
    求原告發給資遣費，為有理由，應予准許。
  (三)再按勞工在同一雇主之事業單位繼續工作，每滿1年發給相
    當於1個月平均工資之資遣費，其餘剩餘月數以比例計算，
    未滿1個月者以1個月計；又所謂平均工資係指計算事由發生
    之當日前6個月內所得工資總額除以該期間之總日數；而所
    謂工資，係指因工作而獲得之報酬（勞動基準法第17條、第
    2條第3款及第4款規定參照）。復按定期契約屆滿後，有下
    列情形之一者，視為不定期契約：1.勞工繼續工作而雇主不
    即表示反對意思者。2.雖經另訂新約，惟其前後勞動契約之
    工作期間超過90日，前後契約間斷期間未超過30日者；定期
    契約屆滿後或不定期契約因故停止履行後，未滿3個月而訂
    定新約或繼續履行原約時，勞工前後工作年資，應合併計算
    ，勞動基準法第9條第2項、第10條分別定有明文。經查，原
    告離職前6個月之月平均工資為36,400元，為兩造所不爭（
    見本院卷7頁反面），堪信為真實。又查，兩造勞動契約約
    定契約期間自91年1月11日起至同年12月10日止，前揭契約
    期滿後，兩造又分別陸續簽訂勞動契約，期間分別為91年12
    月11日起至92年10月31日、92年11月1日起至93年9月30日、
    93年10月1日起至94年6月30日止，此有原告丙○○與被告簽
    訂之聘雇勞動契約書影本4份（北勞調卷第7-10頁）、原告
    乙○與被告簽訂之聘雇勞動契約書影本4份（北勞調卷第11-
    14頁）附卷足證，是兩造所簽訂之定期勞動契約之工作期間
    均超過90日，契約從未間斷，自屬不定期勞動契約。況於94
    年6月30日契約期滿後，兩造雖未另訂勞動契約，惟被告仍
    雇用原告，並給付原告94年7月份之工資，亦有原告丙○○
    之彰化銀行存摺、各類所得扣繳暨免稅扣繳憑單影本各1份
    （北勞調卷第15-22頁）、原告乙○之彰化銀行存摺、各類
    所得扣繳暨免稅扣繳憑單影本各1份（北勞調卷第23-30 頁
    ）在卷可稽，足認兩造間實有不定期勞動契約存在，且原告
    前工作年資應合併計算。是原告就其工作年資均主張計由91
    年1月11日至94年7月31 日止，渠等之工作年資計均為3年6
    個月又20天，應堪採信。又依勞動基準法第17條規定，被告
    應給付原告3又12分之7個月之月平均工資。依此計算被告各
    應給付原告之資遣費計130,433元[月平均工資36,400×基數
    (3+7/ 12)=130,433，小數點以下四捨五入]，原告此部分主
    張，自屬可取。
五、綜上所述，原告先位之訴主張被告終止兩造勞動契約不合法
    ，請求確認兩造僱傭關係存在，並請求被告自94年8月起至
    原告復職之日止，按月於每月1日給付原告各36,400元，及
    各自每月2日起至清償日止按年息5%計算之利息，為無理由
    ，應予駁回。原告先位之訴既經駁回，茲就其備位之訴加以
    審酌。被告抗辯依兩造勞動契約第8條第1項約定，原告不得
    要求被告給付資遣費，尚不足採。從而，原告基於勞動基法
    第17條規定，請求被告各給付資遣費130,433元，及自起訴
    狀繕本送達被告之翌日即94年9月13日起至清償日止，按年
    息5%計算之利息，為有理由，應予准許。
六、兩造其餘主張陳述及所提之證據，經本院審酌後，認均不足
    以影響本判決之結果，均毋庸再予論述，附此敘明。
七、按所命給付金額未逾50萬元之判決，法院應依職權宣告假執
    行，民事訴訟法第389條第1項第5款定有明文。查本件原告
    原告勝訴部分，合於上揭規定，爰依職權宣告假執行；至原
    告其餘假執行之聲請，因訴之駁回而失所依據，不予准許。
八、據上論結，原告之訴為一部有理由，一部無理由，依民事訴
    訟法第79條、第389條第1項第5款，判決如主文。
中　　華　　民　　國　　94　　年　　12　　月　　30　　日
                    勞工法庭    法　官　曾啟謀
以上正本，係照原本作成。
如對本判決上訴，須於判決送達後20日內向本院提出上訴狀
中　　華　　民　　國　　94　　年　　12　　月　　30　　日
                                書記官　王月伶
